【裁判字號】    95,簡上,70
【裁判日期】    950929
【裁判案由】    回復原狀等
【裁判全文】
臺灣新竹地方法院民事判決              95年度簡上字第70號
上  訴  人  甲○○
被上訴  人  乙○○
上列當事人間請求回復原狀事件，上訴人對於中華民國95年4 月
4日本院簡易庭94年度竹簡字第1540 號第一審判決提起上訴，本
院於民國95年9月27日辯論終結，判決如下：
    主    文
上訴駁回。
第二審訴訟費用由上訴人負擔。
    事    實
一、上訴人方面：
（一）聲明：
      原判決廢棄。
      被上訴人應給付上訴人新台幣 (下同)20 萬元。
（二）陳述：均與原審判決書所載相同予以引用。
二、被上訴人方面：
（一）聲明：駁回上訴。
（二）陳述：除與原審判決書所載者相同茲予引用外，補稱：
      有關訴外人即往生者蔡添福之墳墓，其主張應遷至靈骨塔
      安放，以為來人追念，故其不同意上訴人所稱重建乙事，
      更未同意出資20萬元以為重建墓園。
    理    由
一、細繹兩造攻防內容，可知本件爭點在於：
    兩造就訴外人即往生者蔡添福之墓地是否有合意個別出資20
    萬元以為重建？
二、經查：
１、上訴人於原審主張其本人、蔡明雄以及蔡添福均係父親蔡火
    金之親生子，被上訴人為蔡火金之養子，蔡添福在二二八事
    件中喪失，並未結婚亦無子嗣，88年間兩造與蔡明雄獲得蔡
    添福因二二八事件喪生之撫恤補償金各200 萬元等事實，為
    兩造所不爭執，且有蔡火金之除戶戶籍謄本、被上訴人早年
    經收養之戶籍謄本附於原審卷可查，堪信為真正。
２、按「塋地為公同共有性質，非遇有必要情形經派下各房全體
    同意，或有確定判決後，不准分析、讓與或為其他處分行為
    」（最高法院18 年第172號判例參照），是墳墓係屬後代子
    孫公同共有，須經後代全體子孫同意始得對墳墓為處分之行
    為。又按當事人主張有利於己之事實者，就其事實有舉證之
    責任，民事訴訟法第277 條復有明文。本件上訴人主張修復
    訴外人蔡添福之墳墓，因其無子嗣，且父母蔡老、蔡朱頭均
    已過世，是訴外人蔡添福之墳墓即為兩造與蔡明雄所公同共
    有，揆之首揭判例意旨，有關該墳墓應為如何之處分，即應
    由兩造以及蔡明雄全體同意之。本件上訴人雖主張被上訴人
    應支付重建該墓地之費用20萬元，惟為被上訴人所否認並陳
    稱該墓地不應重建，而應遷至靈骨塔，是兩造就系爭墓地應
    否修建、遷移乙事，並未達成任何合意，且上訴人復未就此
    舉證以實其說，尚難認定兩造與訴外人蔡明雄對於重建墓地
    之事有何協議或約定。從而，上訴人主張被上訴人應支付20
    萬元之墓地重建費用，尚難准許，應予駁回。
３、本件上訴人未予舉證兩造間就系爭墓地之重建及出資有何合
    意，從而，其上訴主張被上訴人應予支付20萬元之修墓費用
    ，為無理由，應予駁回。是原審就此部分為上訴人敗訴之判
    決，於法並無不合。上訴意旨指摘原判決此部分不當，求予
    廢棄改判，為無理由，應予駁回。
三、本件事證已臻明確，兩造其餘主張陳述及所提之證據，經審
    酌後，認與結果無涉，爰無一一論述之必要，附此敘明。
四、據上論結，本件上訴為無理由，依民事訴訟法第436條之1第
    3 項、第449條第1項、第78條，判決如主文。
中    華    民    國    95    年    9    月    29     日
                  民事第二庭    審判長法  官  楊明箴
                                      法  官  黃美盈
                                      法  官  彭淑苑
以上正本係照原本作成。
本判決不得上訴。
                                      書記官  張永榮
中    華    民    國    95    年    9    月    29     日


司法院資訊處製作；財團法人民間司法改革基金會備份。
